【裁判字號】    97,訴,575
【裁判日期】    970717
【裁判案由】    違反槍砲彈藥刀械管制條例等
【裁判全文】
臺灣桃園地方法院刑事判決               97年度訴字第575號
公  訴  人  台灣桃園地方法院檢察署檢察官
被      告  甲○○
指定辯護人  本院公設辯護人  彭詩雯
上列被告因違反槍砲彈藥刀械管制條例等案件，經檢察官提起公
訴（97年度偵字第1262號），本院判決如下：
    主  文
甲○○未經許可，持有可發射子彈具有殺傷力之改造手槍，處有
期徒刑年，併科罰金新台幣伍萬元，罰金如易服勞役，以新台
幣壹仟元折算壹日。扣案如附表一所示之物沒收。
    事  實
一、甲○○明知具殺傷力之改造槍枝、子彈，為槍砲彈藥刀械管
    制條例所明定列管之違禁物，非經中央主管機關許可，不得
    無故持有。甲○○竟於民國96年9 月中旬某日，在其所駕駛
    車號277-LQ計程車右後座腳踏墊上，發現其於桃園縣桃園市
    ○○路假日酒店前搭載之姓名、年籍均不詳之男性乘客所棄
    置之牛皮紙袋內，裝有具殺傷力如附表一所示之改造手槍1
    支，及具殺傷力如附表二所示之非制式子彈2 顆（其中如附
    表二編號1 所示之物經鑑驗用罄，另如附表二編號2 所示之
    物則因業已擊發而喪失子彈作用與性質），甲○○竟基於非
    法持有具殺傷力手槍及子彈之犯意，即將上開如附表一所示
    之改造手槍1 支，及具殺傷力如附表二所示之非制式子彈2
    顆放置於上開計程車內，自斯時起，即未經主管機關許可而
    持有上開物品。嗣於96年12月24日晚間某時，甲○○在其所
    經營位於桃園縣桃園市○○街216 號之熊寶寶計程車車行地
    下1 樓，因債務問題心情沮喪，竟持前揭槍枝、子彈朝自己
    胸部開槍，而受傷倒臥於該處床上，嗣經同車行之司機李順
    成於同日晚間7 時30分許返回車行時察覺，並即打119 報案
    ，經救護車到場將甲○○緊急送醫急救，始倖免於死，而桃
    園縣政府警察局桃園分局埔子派出所警員亦據報前往現場，
    而扣得如附表一、如附表二編號1 所示之物，及如附表二編
    號2 所示之物經擊發後所餘非制式金屬彈殼1 顆及直徑9.0m
    m 之非制式金屬彈頭1 顆，而查悉上情。
二、案經桃園縣政府警察局桃園分局報請台灣桃園地方法院檢察
    署檢察官偵查起訴。
    理  由
甲、證據能力部分：
一、按被告以外之人於審判外之言詞或書面陳述，除法律有規定
    者外，不得作為證據，刑事訴訟法第159 條第1 項固定有明
    文。惟被告以外之人於審判外之陳述，雖不符同法第159 條
    之1 至之4 之規定，而經當事人於審判程序同意作為證據，
    法院審酌該言詞陳述或書面陳述作成時之情況，認為適當者
    ，亦得為證據。又當事人、代理人或辯護人於法院調查證據
    時，知有第159 條第1 項不得為證據之情形，而未於言詞辯
    論終結前聲明異議者，視為有前項之同意，此亦據同法第15
    9 條之5 規定甚明。查本件證人李順成於警詢中之陳述，屬
    被告以外之人在審判外之陳述而屬傳聞證據，惟檢察官、被
    告、辯護人就上開審判外之陳述，迄於本院言詞辯論終結前
    均未聲明異議，而本院審酌其於陳述作成時之情況，核無違
    法取證之瑕疵，亦認為以之作為證據為適當，依前揭規定，
    上開證人前述審判外之陳述，得為證據。
二、關於卷附內政部警政署刑事警察局97年4 月10日刑鑑字第09
    70023823號槍彈鑑定書之證據能力：依刑事訴訟法第198 條
    、第208 條之規定，所謂鑑定乃指於刑事訴訟程序中為取得
    證據資料而由檢察官或法官指定具有特別知識經驗之鑑定人
    、學校、機關或團體，就特定之事物，以其專業知識加以分
    析、實驗而作判斷，以為偵查或審判之參考。故而，不論鑑
    定人或鑑定機關、學校、團體，均應由檢察官或法官視具體
    個案之需要而為選任，始符合刑事訴訟法第198 條、第208
    條之規範本旨，否則所為鑑定，仍屬於傳聞證據。但對於司
    法警察機關調查中之案件，或有量大或急迫之情形，為因應
    實務之現實需求，認為當然有鑑定之必要者，基於檢察一體
    原則，得由該管檢察長對於轄區內之案件，以事前概括選任
    鑑定人或囑託鑑定機關（團體）之方式，俾便轄區內之司法
    警察官、司法警察對於調查中之此類案件，得即時送請事前
    已選任之鑑定人或囑託之鑑定機關（團體）實施鑑定，有法
    務部92年9 月1 日法檢字第0920035083號函可按。而台灣高
    等法院檢察署檢察長概括選任法務部調查局、內政部警政署
    刑事警察局為「槍彈有無殺傷力之鑑定」鑑定機關。本件內
    政部警政署刑事警察局97年4 月10日刑鑑字第0970023823號
    槍彈鑑定書，雖係由桃園縣政府警察局桃園分局逕送請內政
    部警政署刑事警察局鑑定，惟內政部警政署刑事警察局為台
    灣高等法院檢察署檢察長事前概括選任鑑定機關。又刑事訴
    訟法第208 條第1 項規定，檢察官得囑託相當之機關鑑定。
    扣案槍、彈是否具殺傷力，經檢察官囑託警方專責單位鑑定
    之，所出具之書面鑑定報告，自有證據能力（最高法院97年
    度台上字第2722號判決意旨參照）。
三、關於卷附敏盛綜合醫院診斷證明書之證據能力：按刑事訴訟
    法第159 條第1 項規定：被告以外之人於審判外之言詞或書
    面陳述，除法律有規定者外，不得作為證據。而該條所謂「
    法律有規定者」，係指同法第159 條之1 至第159 條之5 及
    第206 條等規定。又醫師法第12條第1 項規定：醫師執行業
    務時，應製作病歷，並簽名或蓋章及加註執行年、月、日。
    第2 項規定：前項病歷，除應於首頁載明病人姓名、出生年
    、月、日、性別及住址等基本資料外，其內容至少應載明下
    列事項：一就診日期。二主訴。三檢查項目及結果。四診斷
    或病名。五治療、處置或用藥等情形。六其他應記載事項。
    因此，醫師執行醫療業務時，不論患者是因病尋求診療，或
    因特殊目的而就醫，醫師於診療過程中，應依醫師法之規定
    ，製作病歷，此一病歷之製作，均屬醫師於醫療業務過程中
    所須製作之紀錄文書，而且每一醫療行為均屬可分，因其接
    續之看診行為而構成醫療業務行為，其中縱有因訴訟目的，
    例如被毆傷而尋求醫師之治療，對醫師而言，仍屬其醫療業
    務行為之一部分，仍應依法製作病歷，則該病歷仍屬業務上
    所製作之紀錄文書，與通常之醫療行為所製作之病歷無殊，
    自屬刑事訴訟法第159 條之4 第2 款所稱從事業務之人於業
    務上所須製作之紀錄文書，而診斷證明書係依病歷所轉錄之
    證明文書，自仍屬本條項之證明文書（最高法院97年度台上
    字第666 號判決意旨參照）。是卷附敏盛綜合醫院診斷證明
    書，自有證據能力。
乙、認定事實之理由及依據：
壹、有罪部分：
一、上揭犯罪事實，業據被告甲○○迭於警詢、檢察官訊問及本
    院審理時均坦承不諱，核與證人李順成於警詢所述相符，並
    有扣案如附表一、二所示之物，卷附現場照片25張、診斷證
    明書1 紙、內政部警政署刑事警察局97年4 月10日刑鑑字第
    0970023823號槍彈鑑定書1 份在卷可稽。又扣案如附表一、
    二所示之物經內政部警政署刑事警察局鑑定結果：如附表一
    所示之物（槍枝管制編號0000000000），認係改造手槍，由
    仿BERETTA 廠92FS型半自動手槍製造之槍枝，換裝土造金屬
    槍管而成，擊發功能正常，可供擊發適用子彈使用，認具殺
    傷力；扣案如附表二編號1 所示之物，認係非制式子彈，由
    金屬彈殼組合直徑9.0mm 金屬彈頭而成，經試射，可擊發，
    認具殺傷力；再送鑑彈頭1 顆，經與同案送鑑槍枝（槍枝管
    制編號0000000000）之試射彈頭比對結果，其彈頭上之特徵
    紋痕相吻合，認係由該槍枝所擊發，有內政部警政署刑事警
    察局上開槍彈鑑定書1 份附卷可稽。依上開鑑定結果，堪認
    該彈頭係被告甲○○持如附表一所示槍枝擊發子彈（即附表
    二編號2 所示之物）後所餘。又送鑑彈殼1 顆，雖經內政部
    警政署刑事警察局與經與同案送鑑槍枝（槍枝管制編號0000
    000000）之試射彈殼比對結果，其彈底上特徵紋痕不足，無
    法確認是否由該槍枝所擊發（參該局上開槍彈鑑定書1 份）
    ，惟該彈殼係警方於現場所扣得，有桃園縣政府警察局桃園
    分局扣押筆錄、扣押物品目錄表及現場照片可稽，參諸被告
    甲○○僅持如附表一所示槍枝朝自己身體擊發1 顆子彈，則
    堪認該彈殼亦係被告甲○○持如附表一所示槍枝擊發子彈（
    即附表二編號2 所示之物）後所餘。又被告甲○○持附表一
    所示槍枝朝自己身體擊發如附表二編號1 所示子彈，其乃受
    有左側胸腔及肺臟槍擊槍等傷害，有敏盛綜合醫院診斷證明
    書1 紙可稽，足認被告甲○○所持有如附表編號2 所示子彈
    具殺傷力無訛。綜上，被告甲○○自白應與事實相符，堪予
    採信。本件事證明確，被告甲○○犯行堪予認定，應依法論
    科。
二、核被告甲○○所為，係犯槍砲彈藥刀械管制條例第8 條第4
    項之未經許可持有可發射子彈具有殺傷力之改造手槍罪、同
    條例第12條第4 項之未經許可持有子彈罪。被告以一持有行
    為，同時觸犯上開2 項槍砲彈藥刀械管制條例罪名，為想像
    競合犯，應依刑法第55條前段之規定，從一重之未經許可持
    有槍枝罪處斷。爰審酌槍彈性質上屬高度危險之物品，非經
    主管機關許可不得擅自持有，以維社會大眾安全，而被告無
    故持有具殺傷力之改造手槍、子彈，對社會之秩序及安寧，
    勢將會產生極大之不安，被告之素行、犯罪之動機、目的、
    手段及犯後坦承犯行，尚有悔意等一切情狀，爰量處如主文
    所示之刑，併就罰金部分，諭知易服勞役之折算標準，以資
    懲儆。扣案如附表一所示之物，屬違禁物，應依刑法第38條
    第1 項第1 款之規定，宣告沒收。至扣案如附表二所示之物
    ，原雖亦可擊發具殺傷力而屬違禁物，然如附表二編號1 所
    示之物業於鑑定時試射，而如附表編號2 所示之物業已擊發
    ，均已喪失子彈之作用與性質，已非違禁物，爰不宣告沒收
    。
貳、不另為無罪之諭知部分：
一、公訴意旨另以：被告甲○○於民國96年9 月中旬某日，在其
    所駕駛車號277-LQ計程車右後座腳踏墊上，發現其於桃園縣
    桃園市○○路假日酒店前搭載之乘客所有，內裝有具殺傷力
    如附表一、二所示之物之牛皮紙袋，為該乘客遺失該處，竟
    意圖為自己不法之所有，加以侵占入己而持有之，因認被告
    甲○○另涉犯刑法第337 條侵占遺失物罪嫌云云。
二、按犯罪事實應依證據認定之，無證據不得認定犯罪事實，刑
    事訴訟法第154 條第2 項定有明文。又犯罪事實之認定，應
    憑真實之證據，倘證據是否真實尚欠明確，自難以擬制推測
    之方法，為其判斷之基礎；且認定犯罪事實所憑之證據，雖
    不以直接證據為限，間接證據亦包括在內，然而無論直接或
    間接證據，其為訴訟上之證明，須於通常一般之人均不致有
    所懷疑，而得確信其為真實之程度者，始得據為有罪之認定
    ，倘其證明尚未達到此一程度，而有合理之懷疑存在時，事
    實審法院在心證上無從為有罪之確信，自應為無罪之判決（
    最高法院53年台上字第656 號、76年度台上字第4986號判例
    意旨參照）。
三、公訴人認被告甲○○涉犯上開侵占遺失物罪嫌，無非係以被
    告甲○○供認於上開時地拾得如附表一、二所示之物之自白
    為論據。訊據被告甲○○對拾得上開槍彈之事實，固坦認在
    卷無訛。惟刑法第337 條之侵占罪，以行為人所侵占之物係
    遺失物、漂流物或其他離本人所持有之物，為犯罪構成要件
    。本件被告甲○○固自承拾獲如附表一、二所示之物，惟經
    審閱卷內資料，並無任何關於上開被拾獲之槍、彈係何人所
    有之證據，則該等物品究屬他人遺失物抑或其他離本人所持
    有之物？並無任何事證可資佐據，已難確認其事實。況上開
    槍彈係法所不許之違禁物品，持有者依槍砲彈藥刀械管制條
    例之規定應科處有期徒刑以上之刑罰，自亦無法排除原持有
    人係因恐受刑罰制裁而予拋棄成為無主物之可能性。是上開
    槍、彈是否非出於本人之意思而離本人所持有？抑或權利人
    遺失之物？抑係所有人丟棄之物？均因所有人不明致無從查
    悉。綜上，公訴人提出之卷證亦無任何其他資料可資為該等
    槍彈屬遺失物或其他離本人所持有之物之證明方法，尚難遽
    認被告甲○○有公訴人所指部分犯行。從而本件就此部分依
    調查所得證據，其證明程度仍未達於可排除合理之懷疑而形
    成被告有罪之法律上確信之程度，循據前開說明，並基於「
    罪證有疑，利於被告」之刑事訴訟原則，因認被告甲○○侵
    占遺失物之犯罪尚屬不能證明，惟公訴人認此部分與前開論
    罪科刑部分有想像競合犯之裁判上一罪關係，爰不另為無罪
    之諭知。
據上論斷，應依刑事訴訟法第第299 條第1 項前段，槍砲彈藥刀
械管制條例第8 條第4 項、第12條第4 項，刑法第11條前段、第
55條、第42條第3 項、第38條第1 項第1 款，判決如主文。
本案經檢察官翁春鈴到庭執行職務。
中    華    民    國    97    年    7     月    17   日
                  刑事第一庭審判長法  官  曾淑華
                                  法  官  王耀興
                                  法  官  鄭吉雄
以上正本證明與原本無異。
如不服本判決，應於判決送達後10日內向本院提出上訴狀（應附
繕本），其未敘述上訴理由者，應於上訴期間屆滿後20日內補提
理由書狀於本院，上訴於臺灣高等法院。
                                  書記官  劉宗源
中    華    民    國    97    年    7     月    17    日
附表一
┌───┬──────────────┬──┬────┐
│編  號│  扣    案     物     品    │數量│備    註│
├───┼──────────────┼──┼────┤
│  1   │仿BERETTA 廠92FS型半自動手槍│1枝 │具殺傷力│
│      │製造之槍枝，換裝土造金屬槍管│    │        │
│      │而成之改造手槍（槍枝管制編號│    │        │
│      │0000000000，含彈匣1 個）    │    │        │
└───┴──────────────┴──┴────┘
附表二
┌──┬────────┬──┬───────────┐
│編號│  扣案物品      │數量│    備     註         │
├──┼────────┼──┼───────────┤
│  1 │由金屬彈殼組合直│1顆 │原具殺傷力，因已試射而│
│    │徑9.0mm 金屬彈頭│    │喪失子彈作用與性質    │
│    │而成之非制式子彈│    │                      │
├──┼────────┼──┼───────────┤
│  2 │由金屬彈殼組合直│1顆 │原具殺傷力，因業已擊發│
│    │徑9.0mm 金屬彈頭│    │而喪失子彈作用與性質；│
│    │而成之非制式子彈│    │經擊發後餘非制式金屬彈│
│    │                │    │殼1 顆及直徑9.0mm 之非│
│    │                │    │制式金屬彈頭1 顆。    │
└──┴────────┴──┴───────────┘


司法院資訊處製作；財團法人民間司法改革基金會備份。
